【裁判字號】    97,抗,226
【裁判日期】    971219
【裁判案由】    拍賣抵押物
【裁判全文】
臺灣板橋地方法院民事裁定               97年度抗字第226號
抗  告  人  乙  ○
相  對  人  安泰商業銀行股份有限公司
法定代理人  甲○○
上列當事人間拍賣抵押物事件，抗告人對於中華民國97年7 月14
日臺灣板橋地方法院97年度拍字第1053號裁定提起抗告，本院裁
定如下：
    主      文
抗告駁回。
抗告程序費用新臺幣壹仟元由抗告人負擔。
    理      由
一、按抵押權人就債權已屆清償期而未受清償者，得聲請法院拍
    賣抵押物，就其賣得價金而受清償，民法第873 條第1 項定
    有明文。抵押權人依上開規定聲請拍賣抵押物係屬非訟事件
    ，法院所為准駁之裁定，無確定實體法上法律關係存否之性
    質，於債權及抵押權之存否無既判力，如對於此項法律關係
    有爭執時，應由有爭執之人另行提起訴訟以求解決，不得僅
    依抗告程序聲明其爭執（最高法院70年臺抗字第197 號裁定
    意旨參照）。又最高限額抵押權，於抵押權成立時，未必先
    有債權存在，固不得因抵押權之登記而逕行准許拍賣抵押物
    ，惟法院仍須就抵押權人提出之證據為形式上之審查而為准
    駁，倘形式上審查抵押權人提出之證據，足以證明抵押權存
    在，而其抵押債權金額確定時，法院即應為許可拍賣抵押物
    之裁定（最高法院85年臺抗字第367 號裁定意旨參照）。
二、查本件相對人主張抗告人於民國（下同）95年9 月26日以原
    裁定附表所示不動產，設定最高限額新臺幣（下同）1,320
    萬之抵押權予相對人，擔保其對相對人現在及將來所負一切
    債務之清償，並已辦妥登記在案，嗣抗告人於95年9 月27日
    向相對人借款800 萬元及300 萬元，詎抗告人僅分別繳息至
    97年2 月27日及97年1 月27日，依約其所欠債務視為全部到
    期，應即清償等情，業據相對人提出他項權利證明書、不動
    產登記簿謄本、抵押權設定契約書及其他特約事項、貸款契
    約書、繳息明細表等影本為證，原法院據以准許相對人拍賣
    抵押物之聲請，即無不當。
三、抗告意旨雖謂系爭抵押權設定擔保之房屋貸款清償期為20年
    ，抗告人於95年9 月27日向相對人借款後，截至97年4 月間
    之利息皆已繳納，並無債權已屆清償而未受清償之情事，原
    裁定顯有違誤，而求為廢棄原裁定。惟查：
    (一)抗告人以其所有如原裁定附表所示之不動產設定本件最高
      限額1,320 萬元抵押權予相對人，係用以擔保抵押權存續
      期間內抗告人對相對人現在及將來所負一切債務之清償，
      有抵押權設定契約書及其他約定事項一般條款第1 條、第
      2 條之約定在卷可稽。
    (二)又抗告人於抵押權續期間內之95年9 月27日向相對人借款
      1,100 萬元，約定還本付息方式為自撥款日起以1 個月為
      1 期，自第1 期至第24期只付利息不還本，相對人並於同
      日分別撥款300 萬元、800 萬元予抗告人；抗告人雖自95
      年9 月27日至96年2 月21日皆依約定按月繳納利息，然96
      年3 月之當期利息則未按時依約繳納，經相對人以書面及
      行動電話簡訊催告後，抗告人遲至96年4 月24日始全部繳
      清等情，業經本院核對原審卷內之貸款契約書、繳息明細
      表及抗告人所提存摺影本之繳款紀錄無誤，並有相對人補
      提之催告書、催告書暨借款契約加速條款內容變更通知函
      、電腦催繳紀錄在卷可稽，堪信為真實。
    (三)依兩造所訂貸款約定書第4 條：「甲方（按即抗告人）對
      乙方（按即相對人）所負一切債務之本息及各項手續費（
      含帳務管理費、風險管理費及保險費等），均願依照約定
      期限如數清償，如有下列第一至第五款情形之一者，無須
      由乙方通知或催告，甲方應即喪失期限利益；如有第六至
      第十五款情形之一者，經乙方於事先以合理期間通知或催
      告甲方仍不補正時，亦同，全部債務視為立即到期……：
      (六)任一宗債務不依約付息時。」之約定，本件抗告人就96
      年3 月之當期利息既有未依約按時繳納之情，且經相對人
      催繳後仍未遵期繳納，遲至96年4 月24日始全部繳清，全
      部債務即應視為已屆清償期，並不因抗告人事後繳清並繼
      續付息而異其認定，故抗告人抗辯其每月均按時繳納利息
      並無上情云云，應無足採。
四、綜上所述，本件依相對人所提文件，經形式上審查，已足證
    明有抵押債權已屆清償期而未清償之情事，依首揭說明，原
    法院准許相對人拍賣抵押物之聲請，並無不當，本件抗告求
    為廢棄原裁定並駁回相對人拍賣抵押物之聲請，不能謂有理
    由，應予駁回。
五、依非訟事件法第21條第2 項、第24條第1 項、第46條，民事
    訴訟法第495 條之1 第1 項、第449 條第1 項、第78條，裁
    定如主文。
中    華    民    國    97    年    12    月    19    日
              民事第二庭    審判長法  官  蕭胤瑮
                                  法  官  陳麗玲
                                  法  官  程怡怡
正本係照原本作成。
如不服本裁定，僅得於收受本裁定正本送達後10日內，以適用法
規顯有錯誤為理由，向本院提出再抗告狀，（須附繕本一份及繳
納再抗告裁判費新台幣1,000 元），經本院許可後始可再抗告。
中    華    民    國    97    年    12    月    19    日
                                  書記官  華海珍


司法院資訊處製作；財團法人民間司法改革基金會備份。
